---
title: "Blackjack Strategies as a Simplified Bernoulli Model"
subtitle: "Semesterarbeit Wahrscheinlichkeitsrechnung FS26"
author: "Aisosa Omokaro & Thiveja Thirukumar"
date: "2026-05-10"
format:
  revealjs:
    theme: [default]
    slide-number: true
    incremental: true
    chalkboard: false
    toc: false
    embed-resources: true
    smaller: false
    transition: slide
    code-fold: false
    footer: "ZHAW | WAHR FS26"
execute:
  echo: false
  warning: false
  message: false
---

```{r setup}
library(ggplot2)

one_suit <- c(2, 3, 4, 5, 6, 7, 8, 9, 10, 10, 10, 10, 11)
deck <- rep(one_suit, times = 4)

calculate_sum <- function(hand) {
  total <- sum(hand); aces <- sum(hand == 11)
  while (total > 21 && aces > 0) { total <- total - 10; aces <- aces - 1 }
  total
}

play_round <- function(strategy = "basic") {
  shuffled <- sample(deck)
  player_hand <- shuffled[1:2]; dealer_hand <- shuffled[3:4]
  player_sum <- calculate_sum(player_hand); dealer_sum <- calculate_sum(dealer_hand)
  if (strategy == "basic") {
    while (player_sum < 17) { player_hand <- c(player_hand, sample(deck, 1)); player_sum <- calculate_sum(player_hand) }
  } else if (strategy == "martingale") {
    while (player_sum < 17) { player_hand <- c(player_hand, sample(deck, 1)); player_sum <- calculate_sum(player_hand) }
  } else if (strategy == "aggressive") {
    while (player_sum < 19) { player_hand <- c(player_hand, sample(deck, 1)); player_sum <- calculate_sum(player_hand) }
  } else if (strategy == "random") {
    while (player_sum < 21) {
      if (sample(c(TRUE, FALSE), 1)) { player_hand <- c(player_hand, sample(deck, 1)); player_sum <- calculate_sum(player_hand) } else break
    }
  }
  while (dealer_sum < 17) { dealer_hand <- c(dealer_hand, sample(deck, 1)); dealer_sum <- calculate_sum(dealer_hand) }
  if (player_sum > 21) return(0); if (dealer_sum > 21) return(1)
  if (player_sum > dealer_sum) return(1); return(0)
}

simulate_player <- function(strategy = "basic", start_capital = 100, bet = 5, n_rounds = 200) {
  capital <- start_capital; current_bet <- bet
  capital_history <- c(start_capital); wins <- 0
  for (r in 1:n_rounds) {
    result <- play_round(strategy)
    if (strategy == "martingale") {
      if (result == 1) { capital <- capital + current_bet; current_bet <- bet; wins <- wins + 1
      } else { capital <- capital - current_bet; current_bet <- current_bet * 2
        if (current_bet > capital) current_bet <- max(capital, bet) }
    } else {
      if (result == 1) { capital <- capital + bet; wins <- wins + 1
      } else { capital <- capital - bet }
    }
    capital_history <- c(capital_history, capital)
  }
  list(final_capital = capital, wins = wins, win_rate = wins / n_rounds, capital_history = capital_history)
}

set.seed(42)
n <- 10000; n_rounds <- 200
strategies <- c("basic", "aggressive", "random", "martingale")
results <- data.frame(); avg_paths <- list()

for (strat in strategies) {
  final_capitals <- numeric(n); win_rates <- numeric(n)
  all_paths <- matrix(0, nrow = n, ncol = n_rounds + 1)
  for (i in 1:n) {
    sim <- simulate_player(strat, n_rounds = n_rounds)
    final_capitals[i] <- sim$final_capital; win_rates[i] <- sim$win_rate
    all_paths[i, ] <- sim$capital_history
  }
  avg_paths[[strat]] <- colMeans(all_paths)
  results <- rbind(results, data.frame(strategy = strat, capital = final_capitals, win_rate = win_rates))
}
```

## Fragestellung

**Welche vereinfachte Blackjack-Strategie erzielt über 200 Runden die höchste Gewinnwahrscheinlichkeit?**

::: {.incremental}
- Vergleich von **vier Strategien**: Basic, Aggressive, Random und Martingale.
- Jede Runde wird als **Bernoulli-artiger Versuch** modelliert: Gewinn = 1, Nicht-Gewinn = 0.
- Ziel: Strategien anhand von Gewinnwahrscheinlichkeit, Endkapital und Kapitalverlauf vergleichen.
:::

## Warum dieses Thema?

::: {.incremental}
- Blackjack verbindet **Zufall** und **Entscheidungsregeln**.
- Das Spiel lässt sich als **stochastischer Prozess** mit aufeinanderfolgenden Zufallsexperimenten modellieren.
- Strategien können mit einer Monte-Carlo-Simulation direkt verglichen werden.
- Das Thema passt gut zum Modul, weil Wahrscheinlichkeitsverteilungen und Simulation kombiniert werden.
:::

## Modellidee

Wir betrachten eine **vereinfachte Version von Blackjack**.

::: {.incremental}
- Standarddeck mit 52 Karten.
- Ass zählt als 11, bei Bedarf als 1.
- Dealer zieht immer bis mindestens 17.
- Keine Splits, kein Double Down, keine Versicherung.
- Unentschieden wird als **Nicht-Gewinn** gezählt.
:::

## Strategien

| Strategie | Regel |
|---|---|
| **Basic** | Hit bei Summe < 17, sonst Stand |
| **Aggressive** | Hit bei Summe < 19, sonst Stand |
| **Random** | Hit oder Stand zufällig |
| **Martingale** | Gleiche Spielregel wie Basic, aber Einsatz nach Verlust verdoppeln |

## Modellannahmen

::: {.incremental}
- Jeder simulierte Spieler startet mit **CHF 100**.
- Standard-Einsatz: **CHF 5** pro Runde.
- Bei Martingale wird nach einem Verlust der Einsatz verdoppelt.
- Jeder Spieler spielt **genau 200 Runden**.
- Es werden **10'000 Spieler pro Strategie** simuliert.
:::

## Verteilungen

::: {.incremental}
- **Bernoulli-Verteilung:** Eine Runde endet in Gewinn (1) oder Nicht-Gewinn (0).
- **Summe von Bernoulli-Versuchen:** Die Anzahl Gewinne in 200 Runden ergibt sich als Summe vieler 0/1-Ausgänge.
- **Empirische Verteilung:** Das Endkapital wird aus der Simulation beobachtet und grafisch ausgewertet.
:::

## Simulationsablauf

::: {.incremental}
1. Karten mischen und Hände für Spieler und Dealer ziehen.
2. Strategie-Regel anwenden.
3. Runde als Gewinn oder Nicht-Gewinn codieren.
4. Kapital aktualisieren.
5. Prozess für 200 Runden wiederholen.
6. Für jede Strategie 10'000-mal simulieren.
:::

## R-Code: zentrale Idee

```{r echo=TRUE}
# Bernoulli-Ausgang: Gewinn = 1, alles andere = 0
# if (player_sum > 21)         return(0)
# if (dealer_sum > 21)         return(1)
# if (player_sum > dealer_sum) return(1)
# return(0)
```

**Kernidee:** Jede Runde wird zu einer 0/1-Zufallsvariable vereinfacht.

## Kennzahlen

Die Strategien werden mit drei Grössen verglichen:

::: {.incremental}
- **Geschätzte Gewinnwahrscheinlichkeit**
- **Durchschnittliches Endkapital**
- **Anteil der Spieler mit mehr als CHF 100 Endkapital**
:::

## Ergebnisse

```{r}
summary_stats <- data.frame(
  Strategie = tapply(results$win_rate, results$strategy, mean) |> names(),
  "Ø Gewinnwahrsch. (%)" = round(tapply(results$win_rate, results$strategy, mean) * 100, 1),
  "Ø Endkapital (CHF)"   = round(tapply(results$capital, results$strategy, mean), 1),
  "Anteil > 100 CHF (%)" = round(tapply(results$capital > 100, results$strategy, mean) * 100, 1),
  check.names = FALSE, row.names = NULL
)
knitr::kable(summary_stats, align = "lcccc")
```

## Grafik 1

### Geschätzte Gewinnwahrscheinlichkeit

```{r fig.height=4.5}
win_prob <- aggregate(win_rate ~ strategy, data = results, FUN = mean)
ggplot(win_prob, aes(x = reorder(strategy, win_rate), y = win_rate * 100, fill = strategy)) +
  geom_col(width = 0.6) +
  geom_text(aes(label = paste0(round(win_rate * 100, 1), "%")), hjust = -0.2, size = 5) +
  coord_flip() +
  ylim(0, max(win_prob$win_rate * 100) * 1.2) +
  labs(x = "", y = "Gewinnwahrscheinlichkeit (%)") +
  theme_minimal(base_size = 14) +
  theme(legend.position = "none")
```

::: {.incremental}
- Höherer Wert = mehr gewonnene Runden über 200 Runden
- Beantwortet direkt unsere Fragestellung
:::

## Grafik 2

### Empirische Endkapitalverteilung

```{r fig.height=4.5}
ggplot(results, aes(x = capital, fill = strategy)) +
  geom_histogram(aes(y = after_stat(density)), bins = 30, alpha = 0.7) +
  geom_vline(xintercept = 100, linetype = "dashed", color = "darkgreen", linewidth = 1) +
  facet_wrap(~strategy, scales = "free_y") +
  labs(x = "Endkapital (CHF)", y = "Dichte") +
  theme_minimal(base_size = 13) +
  theme(legend.position = "none")
```

::: {.incremental}
- Grüne Linie = Startkapital CHF 100
- Zeigt Streuung der Endresultate pro Strategie
:::

## Grafik 3

### Durchschnittlicher Kapitalverlauf

```{r fig.height=4.5}
avg_path_data <- data.frame()
for (strat in names(avg_paths)) {
  avg_path_data <- rbind(avg_path_data, data.frame(
    round = 0:n_rounds, capital = avg_paths[[strat]], strategy = strat))
}
ggplot(avg_path_data, aes(x = round, y = capital, color = strategy)) +
  geom_line(linewidth = 1.2) +
  geom_hline(yintercept = 100, linetype = "dashed", color = "gray50") +
  labs(x = "Runde", y = "Ø Kapital (CHF)") +
  theme_minimal(base_size = 14)
```

::: {.incremental}
- Mittelwert über 10'000 Spieler — robuster als Einzelspieler
- Martingale: kurzfristig gut, langfristig riskant
:::

## Antwort auf die Fragestellung

::: {.incremental}
- Die Simulation zeigt, welche Strategie im Modell die **höchste geschätzte Gewinnwahrscheinlichkeit** erreicht.
- Zusätzlich sieht man, wie sich die Strategien beim **Endkapital** unterscheiden.
- Basic ist im Modell die **robusteste Strategie**.
- Martingale ist keine bessere Spielregel, sondern vor allem eine riskantere **Einsatzstrategie**.
:::

## Grenzen des Modells

::: {.incremental}
- Das Modell ist bewusst **vereinfacht**.
- Ein Unentschieden zählt als Nicht-Gewinn.
- Es gibt kein Splitten, kein Double Down und keinen Blackjack-Bonus.
- Karten werden unabhängig gezogen; es gibt kein fortlaufendes reales Deck.
- Die Resultate sind deshalb nicht 1:1 auf ein reales Casino übertragbar.
:::

## Fazit

::: {.incremental}
- Das Projekt zeigt, wie sich ein reales Spiel in ein **wahrscheinlichkeitstheoretisches Modell** übersetzen lässt.
- Mit der Monte-Carlo-Simulation konnten 40'000 Spieler bzw. 8 Millionen Runden untersucht werden.
- Die Kombination aus Bernoulli-Modell, Simulation und Visualisierung beantwortet die Fragestellung klar.
:::

## Danke

**Vielen Dank für Ihre Aufmerksamkeit**

Fragen?
