---
title: "Blackjack Strategies"
subtitle: "AS A SIMPLIFIED BERNOULLI MODEL"
author: "Aisosa Omokaro &nbsp;·&nbsp; Thiveja Thirukumar"
date: "2026-05-10"
format:
  revealjs:
    theme: [default, casino.scss]
    slide-number: true
    incremental: true
    chalkboard: false
    toc: false
    embed-resources: true
    smaller: false
    transition: fade
    transition-speed: slow
    code-fold: false
    progress: true
    footer: "ZHAW &nbsp;·&nbsp; WAHRSCHEINLICHKEITSRECHNUNG FS26"
execute:
  echo: false
  warning: false
  message: false
---

```{r setup}
library(ggplot2)
library(dplyr)

# ── COLOUR PALETTE ──────────────────────────────────────────────
pal <- c(
  basic      = "#00C8FF",
  aggressive = "#FF8C00",
  random     = "#FF3EA5",
  martingale = "#00FF9C"
)

gold       <- "#D4AF37"
gold_light <- "#F2D06B"
gold_dim   <- "#6B5A1E"
bg_panel   <- "#0F1520"
bg_main    <- "#07090F"
text_col   <- "#E8E0CC"
text_dim   <- "#7A7060"

# ── SHARED GGPLOT THEME ─────────────────────────────────────────
theme_casino <- function(base_size = 14) {
  theme_minimal(base_size = base_size) %+replace%
    theme(
      plot.background    = element_rect(fill = bg_main, colour = NA),
      panel.background   = element_rect(fill = bg_panel, colour = NA),
      panel.grid.major   = element_line(colour = "rgba(212,175,55,0.07)", linewidth = 0.3),
      panel.grid.minor   = element_blank(),
      panel.grid.major.x = element_blank(),
      axis.text          = element_text(colour = text_dim,   family = "mono",  size = rel(0.85)),
      axis.title         = element_text(colour = text_dim,   family = "mono",  size = rel(0.85)),
      plot.title         = element_text(colour = gold_light, family = "serif", size = rel(1.15),
                                        face = "bold", hjust = 0, margin = margin(b = 6)),
      plot.subtitle      = element_text(colour = text_dim,   family = "mono",  size = rel(0.72),
                                        hjust = 0, margin = margin(b = 14)),
      legend.background  = element_rect(fill = bg_panel, colour = NA),
      legend.key         = element_rect(fill = NA, colour = NA),
      legend.text        = element_text(colour = text_col, family = "mono", size = rel(0.78)),
      legend.title       = element_text(colour = gold_light, family = "mono", size = rel(0.78)),
      strip.background   = element_rect(fill = bg_panel, colour = gold_dim),
      strip.text         = element_text(colour = gold_light, family = "mono", size = rel(0.8)),
      plot.margin        = margin(8, 8, 8, 8)
    )
}

# Use a grid colour that R understands (not CSS rgba)
theme_casino <- function(base_size = 14) {
  theme_minimal(base_size = base_size) %+replace%
    theme(
      plot.background    = element_rect(fill = bg_main,   colour = NA),
      panel.background   = element_rect(fill = bg_panel,  colour = NA),
      panel.grid.major   = element_line(colour = "#1C2235", linewidth = 0.5),
      panel.grid.minor   = element_blank(),
      panel.grid.major.x = element_blank(),
      axis.text          = element_text(colour = text_dim,   size = rel(0.85)),
      axis.title         = element_text(colour = text_dim,   size = rel(0.85)),
      plot.title         = element_text(colour = gold_light, size = rel(1.1),
                                        face = "bold", hjust = 0, margin = margin(b = 4)),
      plot.subtitle      = element_text(colour = text_dim,   size = rel(0.75),
                                        hjust = 0, margin = margin(b = 12)),
      legend.background  = element_rect(fill = bg_panel, colour = NA),
      legend.key         = element_rect(fill = NA, colour = NA),
      legend.text        = element_text(colour = text_col, size = rel(0.8)),
      legend.title       = element_text(colour = gold_light, size = rel(0.8)),
      strip.background   = element_rect(fill = "#0A0D14", colour = gold_dim),
      strip.text         = element_text(colour = gold_light, size = rel(0.82), face = "bold"),
      plot.margin        = margin(8, 8, 8, 8)
    )
}

# ── SIMULATION ─────────────────────────────────────────────────
one_suit <- c(2, 3, 4, 5, 6, 7, 8, 9, 10, 10, 10, 10, 11)
deck     <- rep(one_suit, times = 4)

calculate_sum <- function(hand) {
  total <- sum(hand); aces <- sum(hand == 11)
  while (total > 21 && aces > 0) { total <- total - 10; aces <- aces - 1 }
  total
}

play_round <- function(strategy = "basic") {
  shuffled     <- sample(deck)
  player_hand  <- shuffled[1:2]; dealer_hand <- shuffled[3:4]
  player_sum   <- calculate_sum(player_hand)
  dealer_sum   <- calculate_sum(dealer_hand)
  if (strategy %in% c("basic", "martingale")) {
    while (player_sum < 17) {
      player_hand <- c(player_hand, sample(deck, 1))
      player_sum  <- calculate_sum(player_hand) }
  } else if (strategy == "aggressive") {
    while (player_sum < 19) {
      player_hand <- c(player_hand, sample(deck, 1))
      player_sum  <- calculate_sum(player_hand) }
  } else if (strategy == "random") {
    while (player_sum < 21) {
      if (sample(c(TRUE, FALSE), 1)) {
        player_hand <- c(player_hand, sample(deck, 1))
        player_sum  <- calculate_sum(player_hand)
      } else break }
  }
  while (dealer_sum < 17) {
    dealer_hand <- c(dealer_hand, sample(deck, 1))
    dealer_sum  <- calculate_sum(dealer_hand) }
  if (player_sum > 21) return(0)
  if (dealer_sum > 21) return(1)
  if (player_sum > dealer_sum) return(1)
  return(0)
}

simulate_player <- function(strategy = "basic", start_capital = 100,
                             bet = 5, n_rounds = 200) {
  capital <- start_capital; current_bet <- bet
  capital_history <- c(start_capital); wins <- 0
  for (r in 1:n_rounds) {
    result <- play_round(strategy)
    if (strategy == "martingale") {
      if (result == 1) { capital <- capital + current_bet; current_bet <- bet; wins <- wins + 1
      } else { capital <- capital - current_bet; current_bet <- current_bet * 2
        if (current_bet > capital) current_bet <- max(capital, bet) }
    } else {
      if (result == 1) { capital <- capital + bet; wins <- wins + 1
      } else { capital <- capital - bet }
    }
    capital_history <- c(capital_history, capital)
  }
  list(final_capital = capital, wins = wins,
       win_rate = wins / n_rounds, capital_history = capital_history)
}

set.seed(42)
n <- 10000; n_rounds <- 200
strategies  <- c("basic", "aggressive", "random", "martingale")
results     <- data.frame()
avg_paths   <- list()

for (strat in strategies) {
  final_capitals <- numeric(n); win_rates <- numeric(n)
  all_paths      <- matrix(0, nrow = n, ncol = n_rounds + 1)
  for (i in 1:n) {
    sim <- simulate_player(strat, n_rounds = n_rounds)
    final_capitals[i]  <- sim$final_capital
    win_rates[i]       <- sim$win_rate
    all_paths[i, ]     <- sim$capital_history
  }
  avg_paths[[strat]] <- colMeans(all_paths)
  results <- rbind(results, data.frame(
    strategy = strat, capital = final_capitals, win_rate = win_rates))
}

results$strategy <- factor(results$strategy, levels = names(pal))
```

---

## Fragestellung {.title-slide-content}

### 01 — RESEARCH QUESTION

**Welche vereinfachte Blackjack-Strategie erzielt über 200 Runden die höchste Gewinnwahrscheinlichkeit?**

::: {.incremental}
- Vergleich von **vier Strategien**: Basic, Aggressive, Random und Martingale
- Jede Runde = **Bernoulli-artiger Versuch**: Gewinn = 1, Nicht-Gewinn = 0
- Ziel: Strategien nach Gewinnrate, Endkapital und Kapitalverlauf vergleichen
:::

---

## Modellidee

### 02 — SIMPLIFIED BLACKJACK

::: {.incremental}
- Standarddeck mit **52 Karten** — Ass zählt 11, bei Bedarf 1
- Dealer zieht immer bis mindestens **17**
- Kein Split, kein Double Down, keine Versicherung
- Unentschieden = **Nicht-Gewinn**
- Startkapital **CHF 100** — Basiseinsatz **CHF 5** pro Runde
- **10'000 Spieler** pro Strategie × **200 Runden**
:::

---

## Strategien

### 03 — THE FOUR STRATEGIES

| Strategie | Hit-Regel | Einsatz |
|---|---|---|
| <span class="badge badge-basic">BASIC</span> | Hit bei Summe &lt; 17 | Konstant CHF 5 |
| <span class="badge badge-aggressive">AGGRESSIVE</span> | Hit bei Summe &lt; 19 | Konstant CHF 5 |
| <span class="badge badge-random">RANDOM</span> | Hit oder Stand — zufällig | Konstant CHF 5 |
| <span class="badge badge-martingale">MARTINGALE</span> | Gleiche Regel wie Basic | Verdopplung nach Verlust |

---

## Verteilungen

### 04 — PROBABILITY THEORY

::: {.incremental}
- **Bernoulli-Verteilung** — eine Runde: Gewinn (1) oder Nicht-Gewinn (0)
- **Summe von Bernoulli-Versuchen** — Anzahl Gewinne in 200 Runden
- **Empirische Verteilung** — Endkapital aus der Simulation beobachtet
- **Monte-Carlo-Prinzip** — 10'000 Wiederholungen → Konvergenz zum Erwartungswert
:::

---

## Simulationsablauf

### 05 — ALGORITHM

::: {.incremental}
1. Karten mischen, Hände für Spieler und Dealer ziehen
2. Strategie-Regel anwenden (Hit / Stand)
3. Runde als **0 oder 1** codieren
4. Kapital aktualisieren — bei Martingale: Einsatz anpassen
5. Prozess für **200 Runden** wiederholen
6. Pro Strategie **10'000-mal** simulieren
:::

---

## R-Code: zentrale Idee

### 06 — BERNOULLI OUTCOME

```{r echo=TRUE, eval=FALSE}
# Jede Runde wird zu einer 0/1-Zufallsvariable:
if (player_sum > 21) return(0)   # Bust → Verlust
if (dealer_sum > 21) return(1)   # Dealer Bust → Gewinn
if (player_sum > dealer_sum) return(1)
return(0)                         # Gleichstand oder Verlust
```

**Kernidee:** Volle Spiellogik — aber jedes Ergebnis wird auf binär reduziert.

---

## Ergebnisse — Übersicht

### 07 — SUMMARY STATISTICS

```{r}
summary_stats <- data.frame(
  Strategie              = tapply(results$win_rate, results$strategy, mean) |> names(),
  "Ø Gewinnrate (%)"     = round(tapply(results$win_rate, results$strategy, mean) * 100, 1),
  "Ø Endkapital (CHF)"   = round(tapply(results$capital,  results$strategy, mean), 1),
  "Anteil > CHF 100 (%)" = round(tapply(results$capital > 100, results$strategy, mean) * 100, 1),
  check.names = FALSE, row.names = NULL
)
knitr::kable(summary_stats, align = "lccc")
```

---

## Grafik 1 — Gewinnwahrscheinlichkeit

### 08 — ESTIMATED WIN RATE

```{r fig.height=4.2}
win_prob <- aggregate(win_rate ~ strategy, data = results, FUN = mean)
win_prob$strategy <- factor(win_prob$strategy, levels = names(pal))

ggplot(win_prob, aes(x = reorder(strategy, win_rate),
                     y = win_rate * 100, fill = strategy)) +
  geom_col(width = 0.55, alpha = 0.9) +
  geom_segment(aes(xend = reorder(strategy, win_rate),
                   y = 0, yend = win_rate * 100 - 0.3),
               colour = "white", alpha = 0.08, linewidth = 8) +
  geom_text(aes(label = paste0(round(win_rate * 100, 1), "%"),
                colour = strategy),
            hjust = -0.25, size = 5, fontface = "bold") +
  coord_flip(clip = "off") +
  ylim(0, max(win_prob$win_rate * 100) * 1.22) +
  scale_fill_manual(values = pal, guide = "none") +
  scale_colour_manual(values = pal, guide = "none") +
  labs(
    title    = "Geschätzte Gewinnwahrscheinlichkeit nach Strategie",
    subtitle = "Ø über 10'000 Spieler × 200 Runden",
    x = NULL, y = "Gewinnrate (%)"
  ) +
  theme_casino()
```

---

## Grafik 2 — Kapitalverlauf

### 09 — AVERAGE CAPITAL PATH

```{r fig.height=4.2}
avg_path_data <- data.frame()
for (strat in names(avg_paths)) {
  avg_path_data <- rbind(avg_path_data, data.frame(
    round    = 0:n_rounds,
    capital  = avg_paths[[strat]],
    strategy = strat
  ))
}
avg_path_data$strategy <- factor(avg_path_data$strategy, levels = names(pal))

ggplot(avg_path_data, aes(x = round, y = capital,
                           colour = strategy, linewidth = strategy)) +
  geom_hline(yintercept = 100, linetype = "dashed",
             colour = gold_dim, linewidth = 0.6) +
  geom_line(alpha = 0.9) +
  annotate("text", x = 202, y = 100.5, label = "CHF 100",
           colour = gold_dim, size = 3, hjust = 0) +
  scale_colour_manual(values = pal, name = "Strategie") +
  scale_linewidth_manual(values = c(1.2, 1.2, 1.2, 1.8), guide = "none") +
  labs(
    title    = "Durchschnittlicher Kapitalverlauf über 200 Runden",
    subtitle = "Gemittelt über 10'000 Spieler — gestrichelte Linie = Startkapital",
    x = "Runde", y = "Ø Kapital (CHF)"
  ) +
  theme_casino() +
  theme(legend.position = "top")
```

---

## Grafik 3 — Endkapitalverteilung

### 10 — FINAL CAPITAL DISTRIBUTION

```{r fig.height=4.2}
ggplot(results, aes(x = capital, fill = strategy)) +
  geom_histogram(aes(y = after_stat(density)),
                 bins = 30, alpha = 0.85, colour = NA) +
  geom_vline(xintercept = 100, linetype = "dashed",
             colour = gold, linewidth = 0.8) +
  facet_wrap(~strategy, scales = "free_y", nrow = 1) +
  scale_fill_manual(values = pal, guide = "none") +
  labs(
    title    = "Verteilung des Endkapitals pro Strategie",
    subtitle = "Goldene Linie = Startkapital CHF 100",
    x = "Endkapital (CHF)", y = "Dichte"
  ) +
  theme_casino()
```

---

## Antwort auf die Fragestellung

### 11 — CONCLUSION

::: {.incremental}
- <span class="badge badge-basic">BASIC</span> ist die **robusteste Strategie** — höchstes Ø Endkapital, stabile Gewinnrate
- <span class="badge badge-martingale">MARTINGALE</span> verbessert die Spielregel **nicht** — sie erhöht nur das Risiko
- <span class="badge badge-random">RANDOM</span> bestätigt: **Systemlose Entscheidungen** sind klar unterlegen
- Alle Strategien verlieren langfristig Kapital — der **Hausvorteil ist unschlagbar**
:::

---

## Grenzen des Modells

### 12 — LIMITATIONS

::: {.incremental}
- Bewusst **vereinfacht** — kein fortlaufendes Deck, keine Kartenabhängigkeit
- Unentschieden = Nicht-Gewinn (vereinfacht gegenüber Casino-Regeln)
- Kein **Blackjack-Bonus** (×1.5), kein Split, kein Double Down
- Resultate **nicht 1:1 auf ein reales Casino übertragbar**
:::

---

## Fazit

### 13 — TAKEAWAY

::: {.incremental}
- Das Projekt übersetzt ein reales Spiel in ein **wahrscheinlichkeitstheoretisches Modell**
- **40'000 simulierte Spieler**, 8 Millionen Runden — Monte-Carlo macht Muster sichtbar
- Die Kombination aus Bernoulli-Modell, Simulation und Visualisierung beantwortet die Fragestellung klar
:::

---

## {.center}

::: {style="text-align:center; padding-top: 40px;"}

<div style="font-family:'Cinzel',serif; font-size:2em; background:linear-gradient(135deg,#D4AF37,#F2D06B,#FFF5CC); -webkit-background-clip:text; -webkit-text-fill-color:transparent; background-clip:text; margin-bottom:16px;">
Vielen Dank
</div>

<div style="height:1px; width:180px; background:linear-gradient(90deg,transparent,#D4AF37,transparent); margin:0 auto 20px;"></div>

<div style="font-family:'Share Tech Mono',monospace; font-size:0.45em; color:#6B5A1E; letter-spacing:4px;">
FRAGEN?
</div>

<div style="font-family:'Share Tech Mono',monospace; font-size:0.32em; color:#3A3020; margin-top:24px; letter-spacing:2px; line-height:2.2;">
Aisosa Omokaro &nbsp;·&nbsp; Thiveja Thirukumar<br>
ZHAW &nbsp;·&nbsp; Wahrscheinlichkeitsrechnung FS26
</div>

:::
