---
title: "Blackjack Monte Carlo Simulation"
subtitle: "Semesterarbeit Wahrscheinlichkeitsrechnung FS26"
author: "Aisosa Omokaro"
date: "2026-05-10"
format:
  revealjs:
    theme: night
    transition: slide
    slide-number: true
    logo: ""
    footer: "ZHAW — Wahrscheinlichkeitsrechnung FS26"
    highlight-style: github
    code-fold: true
    incremental: false
    width: 1280
    height: 720
    css: style.css
execute:
  echo: false
  warning: false
  message: false
---

```{r setup}
library(ggplot2)

one_suit <- c(2, 3, 4, 5, 6, 7, 8, 9, 10, 10, 10, 10, 11)
deck <- rep(one_suit, times = 4)

calculate_sum <- function(hand) {
  total <- sum(hand)
  aces  <- sum(hand == 11)
  while (total > 21 && aces > 0) { total <- total - 10; aces <- aces - 1 }
  total
}

play_round <- function(strategy = "basic") {
  shuffled <- sample(deck)
  player_hand <- shuffled[1:2]; dealer_hand <- shuffled[3:4]
  player_sum <- calculate_sum(player_hand); dealer_sum <- calculate_sum(dealer_hand)
  if (strategy == "basic" || strategy == "martingale") {
    while (player_sum < 17) { player_hand <- c(player_hand, sample(deck, 1)); player_sum <- calculate_sum(player_hand) }
  } else if (strategy == "aggressive") {
    while (player_sum < 19) { player_hand <- c(player_hand, sample(deck, 1)); player_sum <- calculate_sum(player_hand) }
  } else if (strategy == "random") {
    while (player_sum < 21) { if (sample(c(TRUE, FALSE), 1)) { player_hand <- c(player_hand, sample(deck, 1)); player_sum <- calculate_sum(player_hand) } else break }
  }
  while (dealer_sum < 17) { dealer_hand <- c(dealer_hand, sample(deck, 1)); dealer_sum <- calculate_sum(dealer_hand) }
  if (player_sum > 21) return("loss"); if (dealer_sum > 21) return("win")
  if (player_sum > dealer_sum) return("win"); if (player_sum < dealer_sum) return("loss"); "draw"
}

simulate_player <- function(strategy = "basic", start_capital = 100, bet = 5, max_rounds = 200) {
  capital <- start_capital; rounds <- 0; current_bet <- bet; capital_history <- c(start_capital)
  while (capital >= current_bet && rounds < max_rounds) {
    if (strategy == "martingale") {
      result <- play_round("martingale")
      if (result == "win") { capital <- capital + current_bet; current_bet <- bet }
      else if (result == "loss") { capital <- capital - current_bet; current_bet <- min(current_bet * 2, capital) }
    } else {
      result <- play_round(strategy)
      if (result == "win") capital <- capital + bet
      if (result == "loss") capital <- capital - bet
    }
    rounds <- rounds + 1; capital_history <- c(capital_history, capital)
  }
  list(final_capital = capital, rounds_played = rounds, capital_history = capital_history)
}

set.seed(42)
n <- 10000
strategies <- c("basic", "aggressive", "random", "martingale")
results <- data.frame()
example_histories <- list()

for (strat in strategies) {
  final_capitals <- numeric(n); rounds_played <- numeric(n)
  for (i in 1:n) {
    sim <- simulate_player(strat)
    final_capitals[i] <- sim$final_capital; rounds_played[i] <- sim$rounds_played
    if (i == 1) example_histories[[strat]] <- sim$capital_history
  }
  results <- rbind(results, data.frame(strategy = strat, capital = final_capitals, rounds_played = rounds_played))
}
```

## 🃏 Fragestellung {background-color="#1E1B4B"}

<br>

::: {.r-fit-text}
**Welche Blackjack-Strategie überlebt am längsten —**  
**und wie gross ist die Wahrscheinlichkeit, das Casino zu schlagen?**
:::

<br>

::: {.columns}
::: {.column width="33%"}
### 🎲 Stochastischer Prozess
Mehrere verbundene Zufallsexperimente pro Runde
:::
::: {.column width="33%"}
### 📊 Monte Carlo
10'000 Spieler pro Strategie
:::
::: {.column width="33%"}
### 🎯 Vier Strategien
Basic, Aggressive, Random, Martingale
:::
:::

## 📐 Modell & Verteilungen {background-color="#0F172A"}

::: {.columns}
::: {.column width="25%"}
### 🟦 Diskret
**Rundenausgang**

Gewinn (+5 CHF)  
Verlust (−5 CHF)  
Unentschieden (0)
:::
::: {.column width="25%"}
### 🟪 Bernoulli
**Ruinwahrscheinlichkeit**

Spieler endet  
pleite **(1)**  
oder überlebt **(0)**
:::
::: {.column width="25%"}
### 🟧 Geometrisch
**Überlebensdauer**

Anzahl Runden  
bis zum Ruin
:::
::: {.column width="25%"}
### 🟨 Normal
**Endkapital**

Annähernd  
glockenförmig  
bei fixem Einsatz
:::
:::

<br>

> ⚠️ **Modellannahmen:** Vereinfachtes Deck | Kein Splitten/Verdoppeln | Draw = keine Kapitaländerung

## 🃏 Die vier Strategien

::: {.columns}
::: {.column width="50%"}
### 🎯 Basic
Hit wenn Summe **< 17**, Stand ab **17+**  
*Mathematisch optimale Einstiegsstrategie*

<br>

### 🎲 Random
Hit oder Stand **50/50** zufällig  
*Vergleichsstrategie — keine Logik*
:::
::: {.column width="50%"}
### 🔥 Aggressive
Hit wenn Summe **< 19**, Stand ab **19+**  
*Riskanter — zieht mehr Karten*

<br>

### 💰 Martingale
Basic Hit/Stand + **Einsatz ×2** nach Verlust  
*Wettstrategie — hoher Ruin-Risk*
:::
:::

## 📊 Endkapitalverteilung

```{r plot1, fig.height=4.5}
ggplot(results, aes(x = capital, fill = strategy)) +
  geom_histogram(aes(y = after_stat(density)), bins = 30, alpha = 0.8) +
  geom_vline(xintercept = 100, linetype = "dashed", color = "white", linewidth = 1) +
  facet_wrap(~strategy, scales = "free_y") +
  scale_fill_manual(values = c("basic" = "#0D9488", "aggressive" = "#F97316",
                                "random" = "#94A3B8", "martingale" = "#7C3AED")) +
  labs(x = "Endkapital (CHF)", y = "Dichte",
       caption = "Weisse Linie = Startkapital CHF 100") +
  theme_minimal(base_size = 13) +
  theme(legend.position = "none", plot.background = element_rect(fill = "transparent"),
        panel.background = element_rect(fill = "transparent"),
        text = element_text(color = "white"), axis.text = element_text(color = "white"),
        strip.text = element_text(color = "white", face = "bold"),
        panel.grid = element_line(color = "gray30"))
```

## 📉 Ruinrate & Überlebensdauer

::: {.columns}
::: {.column width="50%"}
```{r plot2, fig.height=4}
bankruptcy <- aggregate(capital == 0 ~ strategy, data = results, FUN = mean)
colnames(bankruptcy) <- c("strategy", "rate")

ggplot(bankruptcy, aes(x = reorder(strategy, rate), y = rate * 100, fill = strategy)) +
  geom_col(width = 0.6) +
  geom_text(aes(label = paste0(round(rate * 100, 1), "%")), hjust = -0.2, color = "white", size = 5) +
  coord_flip() +
  scale_fill_manual(values = c("basic" = "#0D9488", "aggressive" = "#F97316",
                                "random" = "#94A3B8", "martingale" = "#7C3AED")) +
  labs(title = "Ruinrate", x = "", y = "%") +
  theme_minimal(base_size = 13) +
  theme(legend.position = "none", plot.background = element_rect(fill = "transparent"),
        panel.background = element_rect(fill = "transparent"),
        text = element_text(color = "white"), axis.text = element_text(color = "white"),
        panel.grid = element_line(color = "gray30")) +
  ylim(0, 115)
```
:::
::: {.column width="50%"}
```{r plot3, fig.height=4}
avg_rounds <- aggregate(rounds_played ~ strategy, data = results, FUN = mean)

ggplot(avg_rounds, aes(x = reorder(strategy, rounds_played), y = rounds_played, fill = strategy)) +
  geom_col(width = 0.6) +
  geom_text(aes(label = round(rounds_played, 0)), hjust = -0.2, color = "white", size = 5) +
  coord_flip() +
  scale_fill_manual(values = c("basic" = "#0D9488", "aggressive" = "#F97316",
                                "random" = "#94A3B8", "martingale" = "#7C3AED")) +
  labs(title = "Ø Überlebte Runden", x = "", y = "Runden") +
  theme_minimal(base_size = 13) +
  theme(legend.position = "none", plot.background = element_rect(fill = "transparent"),
        panel.background = element_rect(fill = "transparent"),
        text = element_text(color = "white"), axis.text = element_text(color = "white"),
        panel.grid = element_line(color = "gray30")) +
  ylim(0, 170)
```
:::
:::

## 📈 Kapitalverlauf — Beispielspieler

```{r plot4, fig.height=4.5}
plot4_data <- data.frame()
for (strat in names(example_histories)) {
  h <- example_histories[[strat]]
  plot4_data <- rbind(plot4_data, data.frame(round = 0:(length(h)-1), capital = h, strategy = strat))
}

ggplot(plot4_data, aes(x = round, y = capital, color = strategy)) +
  geom_line(linewidth = 1.2) +
  geom_hline(yintercept = 100, linetype = "dashed", color = "white", linewidth = 0.8) +
  facet_wrap(~strategy, ncol = 2) +
  scale_color_manual(values = c("basic" = "#0D9488", "aggressive" = "#F97316",
                                 "random" = "#94A3B8", "martingale" = "#7C3AED")) +
  labs(x = "Runde", y = "Kapital (CHF)", caption = "Weisse Linie = Startkapital CHF 100") +
  theme_minimal(base_size = 13) +
  theme(legend.position = "none", plot.background = element_rect(fill = "transparent"),
        panel.background = element_rect(fill = "transparent"),
        text = element_text(color = "white"), axis.text = element_text(color = "white"),
        strip.text = element_text(color = "white", face = "bold"),
        panel.grid = element_line(color = "gray30"))
```

## 📋 Kennzahlen im Überblick {background-color="#0F172A"}

```{r tabelle}
summary_stats <- data.frame(
  Strategie = tapply(results$capital, results$strategy, mean) |> names(),
  "Ø Kapital (CHF)" = round(tapply(results$capital, results$strategy, mean), 1),
  "Ruinrate (%)" = round(tapply(results$capital == 0, results$strategy, mean) * 100, 1),
  "Gewinnwahrsch. (%)" = round(tapply(results$capital > 100, results$strategy, mean) * 100, 1),
  "Ø Runden" = round(tapply(results$rounds_played, results$strategy, mean), 1),
  check.names = FALSE
)
knitr::kable(summary_stats, align = "c")
```

<br>

> ✅ **Basic** schneidet am besten ab — niedrigste Ruinrate, höchste Überlebensdauer

## 🎯 Fazit {background-color="#1E1B4B"}

<br>

### Keine Strategie schlägt das Casino langfristig zuverlässig.

<br>

- ✅ **Basic** ist die beste Strategie — Ruinrate 51%, Ø 135 Runden überlebt
- ⚠️ **Martingale** wirkt kurzfristig attraktiv, führt aber in 92% zum Ruin  
- 📉 **Random** als Vergleich: unsystematische Entscheidungen performen am schlechtesten
- 🔬 Vereinfachtes Modell — absolute Werte nicht 1:1 auf echtes Casino übertragbar
